臺灣彰化地方法院民事裁定  
111年度消債更字第52號
聲  請  人  
即債務人    廖靜妤即廖麗娟


上列當事人因消費者債務清理事件聲請更生，本院裁定如下：
    主  文
聲請人即債務人廖靜妤即廖麗娟自民國111年8月4日下午4時起開
始更生程序。
命司法事務官進行本件更生程序。
    理  由
一、按債務人不能清償債務或有不能清償之虞者，得依本條例所
    定更生或清算程序，清理其債務。債務人無擔保或無優先權
    之債務總額未逾新臺幣1,200萬元者，於法院裁定開始清算
    程序或宣告破產前，得向法院聲請更生。債務人對於金融機
    構負債務者，在聲請更生或清算前，應向最大債權金融機構
    請求協商債務清償方案，或向其住、居所地之法院或鄉、鎮
    、市、區調解委員會聲請債務清理之調解。消費者債務清理
    條例（下稱消債條例）第3條、第42條第1項、第151條第1項
    定有明文。次按法院開始更生程序之裁定，應載明其年、月
    、日、時，並即時發生效力。法院裁定開始更生或清算程序
    後，得命司法事務官進行更生或清算程序。消債條例第45條
    第1項、第16條第1項前段定有明文。又消債條例第3條所謂
    「不能清償債務或有不能清償之虞」者，係指債務人欠缺清
    償能力，且對於已屆清償期，或已受請求債務之全部或主要
    債務，客觀上可預見處於通常且繼續的不能清償之狀態而言
    ，方符合消費者債務清理條例為使不幸陷入經濟困境之人得
    以清理債務、重建生活，並在債務清理過程中能保有符合人
    性尊嚴之最低基本生活目的，先予敘明。
二、本件聲請意旨略以：聲請人目前任職於惜悅顧問有限公司，
    時薪為新臺幣（下同）120元，111年2月至4月分別領有薪資
    7200元、1萬1520元、1萬0080元，另每月領有配偶之勞保遺
    屬年金8915元，而每月生活必要費用約1萬6800元，每月收
    入扣除支出所剩無幾，然伊債務總額為834萬0578元，實有
    不能清償之虞，前曾向住、居所地之法院聲請債務清理之調
    解，因調解不成立，而其無擔保或無優先權之債務總額未逾
    1,200萬元，復未經法院裁定開始清算程序或宣告破產，依
    法自得聲請更生程序，爰請裁定開始更生俾早日清償債務等
    語。
三、經查：
㈠、聲請人於消債條例施行後，曾向住、居所地之本院聲請調解
    不成立，積欠之債務總額834萬0578元，未逾1,200萬元等情
    ，經調取本院111年度司消債調字第62號卷核閱無訛，並有
    財團法人金融聯合徵信中心債權人清冊、力興資產管理公司
    提出之債權資料（見前置調解卷第17-35頁、第73頁）等在
    卷可稽，且於聲請更生前一日回溯五年內未從事營業活動，
    亦未經法院裁定開始清算程序或宣告破產，故聲請人所為本
    件更生聲請是否准許，即應審究其現況是否確實具有不能清
    償債務或有不能清償之虞等情事而定。
㈡、查聲請人任職於惜悅顧問有限公司，平均每月薪資約9600元
    【按111年2至4月之薪資7200元、1萬1520元、1萬0080元計
    算，計算式：（7200＋11520＋10080）÷3＝9600】，有薪資表
    在卷可稽（見本院卷第115頁），另聲請人表示其每月領有
    勞保遺屬年金8915元（見本院卷第125頁），總計聲請人每
    月可支配所得為1萬8515元【計算式：9600＋8915＝18515】。
    聲請人另主張其每月生活必要費用1萬6800元（見本院卷第1
    47頁），按消債條例第64條之2規定，債務人必要生活費用
    ，以最近一年衛生福利部或直轄市政府所公告當地區每人每
    月最低生活費1.2倍定之。查111年臺灣省彰化縣每人每月最
    低生活費為1萬4230元，其1.2倍計算即17,076元，是聲請人
    所為之必要支出核與消債條例第64之2條所定債務人生活必
    要費用數額相符，並未逾一般人生活開銷之程度，應為可採
    。準此，衡酌以聲請人平均可支配所得約1萬8515元，扣除
    每月必要支出1萬6800元後僅餘1715元【計算式：00000－000
    00＝1,715】可資運用。倘以1715元清償834萬0578元元之債
    務，須逾數十年之期間始得清償完畢【計算式：8,340,578
    元÷1715元≒5,498.08個月，約458.17年】。此外聲請人並其
    他無恆產，以其每月所得收入及支出狀況，較之被請求清償
    之債務總額及利息，客觀上即可預見係處於通常且繼續不能
    清償之狀態，而合於「不能清償債務或有不能清償之虞」之
    要件。
㈢、本件聲請人之經濟狀況，既符合有不能清償債務或有不能清
    償之虞之情事，且無擔保或無優先權之債務總額未逾1,200
    萬元，復查無消債條例第6條第3項、第8條或第46條各款所
    定駁回更生聲請之事由存在，是聲請人實有藉助更生制度調
    整其與債權人間之權利義務關係而重建其經濟生活之必要，
    洵可認定。
四、據上論結，本院綜合聲請人之清償能力，堪認聲請人客觀上
    對已屆清償之債務有不能清償或難以清償之虞，又其所負無
    擔保或無優先權之債務未逾1,200萬元，且未經法院裁定開
    始清算程序或宣告破產。復查本件無消債條例第6條第3項、
    第8條或第46條各款所定駁回更生聲請之事由存在，則聲請
    人聲請更生，洵屬有據，應予准許。至聲請人於更生程序進
    行中，應提出足以為債權人會議可決或經法院認為公允之更
    生方案以供採擇。而司法事務官於進行本件更生程序、協助
    聲請人提出更生方案時，亦應依聲請人之薪資變化、社會常
    情及現實環境衡量聲請人之償債能力，並酌留其生活上應變
    所需費用，進而協助聲請人擬定允當之更生方案，始符消債
    條例重建債務人經濟生活之立法目的，附此敘明。
五、依消債條例第11條第1項、第45條第1項、第16條第1項，裁
    定如主文。
中　　華　　民　　國　　111 　年　　8 　　月　　4 　　日
              民事第三庭    法    官　洪堯讚
以上正本係照原本作成。
本件不得抗告。
本裁定已於民國111年8月4日下午4時公告。
中　　華　　民　　國　　111 　年　　8 　　月　　4 　　日
　　　　　　　　　　　　　　書 記 官  李盈萩